【裁判字號】    99,易,2798
【裁判日期】    991129
【裁判案由】    詐欺
【裁判全文】
臺灣臺北地方法院刑事判決              99年度易字第2798號
公  訴  人  臺灣臺北地方法院檢察署檢察官
被      告  許惠茹
上列被告因詐欺案件，經檢察官聲請以簡易判決處刑（99年度偵
字第18634號），暨移送併案審理（99年度偵字第19931號），本
院認本件不宜依簡易判決處刑，改依通常程序審理，因被告於準
備程序中，就被訴事實為有罪之陳述，經本院合議庭裁定由受命
法官獨任行簡式審判程序，判決如下：
    主    文
許惠茹幫助共同意圖為自己不法之所有，以詐術使人將本人之物
交付，處拘役伍拾日，如易科罰金，以新臺幣壹仟元折算壹日。
    事    實
一、許惠茹明知社會上詐騙案件層出不窮，並依一般社會生活之
    通常經驗，可預見將自己之銀行帳戶存摺、金融卡併密碼等
    物品交付他人使用，將遭詐騙集團利用作為人頭帳戶，便利
    詐騙集團成員得多次詐使不特定之被騙民眾將款項匯入該人
    頭帳戶並提領，達到詐騙集團成員隱匿身分之效果而增加查
    緝困難。竟仍基於幫助詐騙集團共同意圖為自己不法之所有
    ，以詐術使人將本人或第三人之物交付之不確定故意，於民
    國99年7月2日某時，將其所申辦如附表一所示帳戶之存摺、
    提款卡及密碼，以快遞至臺中之方式一併交付與屬詐騙集團
    一份子，和詐騙集團成員間有詐欺犯意聯絡、行為分擔之真
    實年籍、姓名均不詳成年人。之後，該等詐騙集團成員旋共
    同基於前開詐欺犯意聯絡，推由真實姓名、年籍均不詳之成
    年成員，利用許惠茹所提供如附表一所示帳戶，為附表二所
    示詐騙行為（被害人、被詐騙時間、施用之詐術、被害人匯
    款時間、匯款金額、匯入帳戶等，均詳如附表二所載）。嗣
    因畢玉蘭、林伍慧芳發覺有異，始知遭騙，經報警後循線查
    知上情。
二、案經臺北縣政府警察局中和第二分局報告臺灣臺北地方法院
    檢察署檢察官偵查後聲請以簡易判決處刑；暨經臺北縣政府
    警察局中和第二分局報告臺灣臺北地方法院檢察署檢察官偵
    查後移送本院併案審理。本院認本件不宜依簡易判決處刑，
    改依通常程序審理，因許惠茹於準備程序中，就被訴事實為
    有罪之陳述，經本院合議庭裁定由受命法官獨任行簡式審判
    程序。
    理    由
壹、程序方面：
    本件被告許惠茹所犯係死刑、無期徒刑、最輕本刑為3 年以
    上有期徒刑以外之罪，亦非高等法院管轄之第一審案件，其
    於準備程序中，就前揭被訴事實為有罪之陳述，經法官告知
    簡式審判程序之旨，並聽取其與公訴人之意見後，本院認無
    不得或不宜改依簡式審判程序進行之處，爰依刑事訴訟法第
    273條之1第1項之規定，裁定本件行簡式審判程序，是本件
    之證據調查，依刑事訴訟法第273條之2規定，不受同法第15
    9條第1項、第161條之2、第161條之3、第163條之1及第164
    條至第170條規定之限制，先予敘明。
貳、實體方面：
一、訊據被告許惠茹對於上揭犯罪事實均坦承不諱（參本院卷第
    23頁反面），核與被害人畢玉蘭、林伍慧芳於警詢中之指述
    相符（詳臺灣臺北地方法院檢察署99年度偵字第18634 號卷
    《下稱偵一卷》第6頁至第7頁，99年度偵字第19931號卷《
    下稱偵二卷》第6頁至第7頁），且有被告如附表一所示帳戶
    之開戶資料及對帳單、歷史交易查詢資料、被害人林伍慧芳
    及畢玉蘭報案相關資料、被害人畢玉蘭之彰化銀行活期儲蓄
    存款支出明細表及自動櫃員機交易明細表、被害人林伍慧芳
    渣打銀行之自動櫃員機交易明細表附卷可稽（見偵一卷第8
    頁至第25頁，偵二卷第8頁至第15頁、第16頁至第20頁），
    是被告上開任意性自白，核與事實相符，應堪採信。本案事
    證明確，被告犯行堪以認定，應予依法論科。
二、按刑法上之幫助犯，係對於犯罪與正犯有共同之認識，而以
    幫助之意思，對於正犯資以助力，而未參與實施犯罪之行為
    者而言（最高法院75年度台上字第1509號、84年度台上字第
    5998號、88年度台上字第1270號判決意旨參照）。因此，如
    未參與實施犯罪構成要件之行為，而係出於幫助之意思提供
    助力，即屬幫助犯。被告提供其所申辦如附表一所示帳戶之
    存摺、提款卡及密碼予他人使用，使詐欺集團向被害人詐騙
    財物後，得以使用被告上開帳戶為匯款工具，致被害人畢玉
    蘭、林伍慧芳匯款至被告帳戶內，顯係參與詐欺取財構成要
    件以外之行為，而對該詐騙集團遂行詐欺取財犯行資以助力
    。是核被告所為，係犯刑法第30條第1項前段、第28條、第3
    39條第1 項之幫助共同詐欺取財罪。又被告係幫助他人犯前
    開之罪，應依刑法第30條第2 項之規定，按正犯之刑減輕之
    。另被告係以一個提供上開2 個金融帳戶之幫助行為，幫助
    他人向被害人數人詐騙，屬以一行為觸犯數罪名者，為想像
    競合犯，應依刑法第55條規定從一重處斷。再公訴人聲請簡
    易判決處刑所載犯罪事實雖未敘及如附表二編號2.所示之事
    實，然該部分事實與公訴人起訴之犯罪事實既具有想像競合
    之裁判上一罪關係，應為起訴效力所及，且經臺灣臺北地方
    法院檢察署檢察官以99年度偵字第19931 號移送併辦意旨書
    移送併辦，本院自應併予審究。爰審酌被告提供帳戶幫助他
    人犯罪，致使真正犯罪者難以被查獲，助長詐欺犯罪風氣猖
    獗，破壞社會治安及金融秩序甚鉅，本應予以嚴懲，惟無證
    據證明被告已取得對價，被告亦未直接參與詐欺取財犯行，
    且被告於本院審理時坦承犯行，頗知悔悟，然其與被害人畢
    玉蘭當庭達成和解後，卻未能依約賠償被害人畢玉蘭、林伍
    慧芳所受損失，此有當日審判筆錄及公務電話紀錄附卷為憑
    （見本院卷第30頁、第31頁至第32頁），言行反覆，實不足
    取，暨衡諸其犯罪之動機、目的、手段、生活狀況、品行、
    智識程度、本件被害人數及渠等遭詐騙之金額等一切情狀，
    量處如主文所示之刑，並諭知易科罰金之折算標準，以示懲
    儆。
據上論斷，應依刑事訴訟法第452條、第284條之1、第273條之1
第1項、第299條第1項前段，刑法第30條第1項前段、第2項、第
28條、第339條第1項、第55條、第41條第1項前段，刑法施行法
第1條之1，判決如主文。
本案經檢察官楊婉鈺到庭執行職務。
中    華    民    國    99    年    11    月    29    日
                        刑事第十庭法  官  周玉琦
以上正本證明與原本無異。
如不服本判決應於收受送達後10日內向本院提出上訴書狀，並應
敘述具體理由；其未敘述上訴理由者，應於上訴期間屆滿後20日
內向本院補提理由書（均須按他造當事人之人數附繕本）「切勿
逕送上級法院」。
中    華    民    國    99    年    11    月    29    日
                                  書記官  謝貽婷
附錄本案論罪法條全文：
中華民國刑法第339條
（普通詐欺罪）
意圖為自己或第三人不法之所有，以詐術使人將本人或第三人之
物交付者，處5年以下有期徒刑、拘役或科或併科1千元以下罰金
。
以前項方法得財產上不法之利益或使第三人得之者，亦同。
前二項之未遂犯罰之。
附表一：
┌──┬──────┬──────┬────┬────────┐
│編號│申辦日期    │金融機構名稱│ 戶  名 │帳號            │
│    │（民國）    │            │        │                │
├──┼──────┼──────┼────┼────────┤
│1.  │97年8月11日 │國泰世華商業│許惠茹  │000-00-0000000號│
│    │            │銀行股份有限│        │                │
│    │            │公司北新分行│        │                │
├──┼──────┼──────┼────┼────────┤
│2.  │96年10月24日│中國信託商業│許惠茹  │00000-000000-0號│
│    │            │銀行股份有限│        │                │
│    │            │公司        │        │                │
└──┴──────┴──────┴────┴────────┘
附表二：
┌──┬───┬─────┬─────────────────┐
│編號│被害人│被詐騙時間│遭詐騙之經過                      │
│    │      │（民國）  │                                  │
├──┼───┼─────┼─────────────────┤
│1.  │畢玉蘭│99年7月4日│詐騙集團推由真實姓名、年籍均不詳之│
│    │      │          │成年成員，於98年11月6日下午4時40分│
│    │      │          │許，以電話佯稱：畢玉蘭網路購買旅行│
│    │      │          │箱分期扣款錯誤，須依指示重新匯款云│
│    │      │          │云，致畢玉蘭陷於錯誤，而依指示，以│
│    │      │          │自動櫃員機轉帳匯款之方式，先後2 次│
│    │      │          │分別匯款新臺幣（下同）2萬9,989元至│
│    │      │          │許惠茹如附表一所示2個帳戶內，並旋 │
│    │      │          │即為詐欺集團成員領走。            │
├──┼───┼─────┼─────────────────┤
│2.  │林伍慧│99年7月4日│詐騙集團推由真實姓名、年籍均不詳，│
│    │芳    │          │自稱為「森森購物」、「玉山銀行」之│
│    │      │          │成年成員，於99年7月4日某時，以電話│
│    │      │          │佯稱：林伍慧芳網路購物交易紀錄錯誤│
│    │      │          │，須依指示重新操作云云，致林伍慧芳│
│    │      │          │陷於錯誤，而依指示，以自動櫃員機轉│
│    │      │          │帳匯款之方式，先後2次分別匯款1萬7,│
│    │      │          │658元及5,738元，至許惠茹如附表一編│
│    │      │          │號2.帳戶內。嗣該款項旋遭該詐騙集團│
│    │      │          │成員提領一空。                    │
└──┴───┴─────┴─────────────────┘

司法院資訊處製作；財團法人民間司法改革基金會備份。
